臺北高等行政法院判決
　　　　　　　　　　　　　　　　　　 96年度訴字第01041號
　　　　　　　　　　　　　　　.
原　　　告　寶丞實業有限公司
代　表　人　甲○○
被　　　告　財政部臺灣省北區國稅局
代　表　人　陳文宗（局長）
訴訟代理人　乙○○
上列當事人間因營業稅事件，原告不服財政部中華民國96年1 月
24日台財訴字第09500607800 號訴願決定，提起行政訴訟。本院
判決如下：
　　主  文
原告之訴駁回。
訴訟費用由原告負擔。
　　事  實
一、事實概要：原告90年11月間進貨，取具虛設行號瑋笠實業股
    份有限公司（下稱瑋笠公司）開立之統一發票銷售額合計新
    臺幣（下同）8,000,000 元，作為進項憑證申報扣抵銷項稅
    額，而虛報進項稅額400,000 元，經法務部調查局北部地區
    機動工作組（下稱北機組）及財政部臺北市國稅局查獲，通
    報被告審理違章成立，除核定補徵營業稅額400,000 元，並
    處罰鍰800,000 元。原告就罰鍰部分不服，申請復查，未獲
    變更，提起訴願亦經決定駁回後，遂提起本件行政訴訟。原
    告未於言詞辯論期日到場，僅提出書狀為聲明、陳述。
二、兩造聲明：
　　(一)原告聲明：訴願決定、復查決定及原處分均撤銷。
　　(二)被告聲明：駁回原告之訴。
三、兩造之爭點：被告以原告取得虛設行號之發票申報扣抵銷項
                稅額，致虛報進項稅額，依營業稅法第51條第
                5款裁處罰鍰，是否合法？
　　(一)原告主張之理由：
      1.原告向瑋笠公司進貨，已依規定取有該公司之銷貨發票
        及送貨單據等，並於進貨帳記載，且實際支付款項。雖
        該公司俟經查獲涉嫌虛設行號並經移送地檢署，惟該公
        司是否經法院最終判決為虛設行號？若該公司確為虛設
        行號原處分及原決定理應提示證據證明之。而原處分所
        據之證據為財政部台北市國稅局移送函、統一發票查核
        清單、北機組之刑事案件移送書，惟該公司經移送偵辦
        後，迄今歷時多年，究其相關人員是否遭起訴判刑確定
        ，均有未明，原處分及復查決定均認定該公司為虛設行
        號，搪以裁處罰鍰之基礎，違章事實即未具明確。
      2.原告有進貨事實，並確實向該公司進貨並支付貨款及營
        業稅額，且該公司營業稅亦依法申報並繳納在案，原告
        並有檢附：(1) 瑋笠公司90年11月經依法申報繳稅之40
        1 申報書收據聯。(2) 瑋笠公司登記基本資料、公司執
        照、營利事業登記證等資料供核，以證明該公司為合法
        之營業人，且原告亦依規定按期申報進、銷項資料，及
        繳納應納稅額繳納，依財政部95年5 月23日台財稅字第
        09504535500 號函規定，應免予補稅處罰。前開證件均
        為政府所核發足令原告信其為合法之營業人，足證原告
        與其交易並取得發票，已克盡注意義務，並無故意或過
        失。
      3.再者，違反行政法上義務之行為非出於故意或過失者，
        不予處罰」為行政罰法第7 條所規定，且「行政機關對
        於人民違法事實之存在負有舉證責任，人民本無須證明
        自己無違法事實。」（鈞院89年第2761號判決參照）。
        原告有進、銷貨事實，且確實向該公司進貨，再克盡所
        能取得並保存前列各項證據，深信該公司為合法經營並
        經政府核准登記之合法廠商，原告依法取得進項發票依
        法提出扣抵，並無故意或過失，至於該公司涉有虛設行
        號情事，顯與原告無涉，因此本案核定原告應受處罰，
        被告對「核有過失」應負起舉證責任，提出具體證據證
        明原告有過失。否則對原告裁處二倍系爭罰鍰，自有違
        背前揭行政罰法及上揭95年函釋之規定。
      4.又營業稅法及施行細則及財政部解釋函令從未明確定義
        何謂「虛設行號」，財政部83.7.9 台財稅第831601371
        號函釋涉有違法、違憲疑義，其要求營業人自行舉證免
        罰顯然違反期待可能的不可能任務，稽徵機關可單以發
        票為「虛設行號」開立為由，即以營業人無法證明另有
        實際交易人為由，逕行裁處，無庸查明有無實際進貨事
        實，明顯違反臆測科罰原則與行為人不自證無罪原則。
        …因此，關於營業人因取得「虛設行號」開立的發票，
        涉及虛報進項稅額的逃漏稅違章者，其構成要件事實須
        同時具備：(1)營業人無進貨事實；及(2)營業人亦無交付
        營業稅款予虛設行號，而虛報進項稅額，導致營業稅短
        徵，…前揭兩項違章的構成要件事實…不得推定處罰。
        倘「虛設行號」並非實際交易對象時，營業人亦僅構成
        未依法取得發票之行為罰（稅捐稽徵法第44條）…等語
        ，可參閱稅務旬刊1967期黃土洲律師論著。經查本案營
        業人即原告有進貨事實，為被告所不爭，且瑋笠公司亦
        依法申報並繳納營業稅，就上開黃律師論著，本案並不
        構成處罰要件。
  　(二)被告主張之理由：
      1.卷查，原告於首揭期間進貨，取具虛設行號瑋笠公司開
        立之統一發票12紙，作為進項憑證申報扣抵銷項稅額，
        有北機組刑事案件移送書、通報函、談話筆錄、承諾書
        及專案申請調檔統一發票查核清單等資料影本可稽。原
        告雖主張確有向瑋笠公司進貨，惟依北機組刑事案件移
        送書所載，瑋笠公司係許應時集團所虛設作為虛開統一
        發票幫助他人逃漏稅捐之公司，許應時亦因涉嫌違反稅
        捐稽徵法等案件於臺灣板橋地方法院羈押中；而依瑋笠
        公司進銷項來源及報繳營業稅等資料分析，該公司於86
        年9 月18日設立登記，其90年度銷售額高達64,695,515
        元，惟查其同年度之進貨對象皆為無進銷貨事實之虛設
        行號，其異常進項金額達64,125,332元（異常比率達99
        .94%），該公司以所取得上開鉅額異常進項金額之統一
        發票，作為進項憑證申報扣抵銷項稅額結果，其90年間
        ，僅繳納營業稅額26,568元，且其90年度營利事業所得
        稅申報為虧損1,408,769 元，顯有異常。綜上，瑋笠公
        司進項來源皆為不實，卻虛開統一發票，顯有涉嫌虛設
        行號及幫助他人逃漏稅情事，原告自無向該公司進貨之
        事實，足堪認定。
      2.依前所述，瑋笠公司於90年間取得涉嫌虛設行號開立不
        實統一發票金額占其總進項比率99.94%，有該公司90年
        進項來源明細可稽，原告自無可能向該公司進貨；而原
        告與瑋笠公司既有大額進貨交易，卻無法提供該交易接
        洽對象之身分證明及合約書、送貨單、交貨及驗收記錄
        等資料，顯不合理，至所提示訂購單、出貨明細表及生
        產指示書等資料，亦僅能佐證有進貨事實，其未依規定
        取得實際交易對象開立進項憑證之違章事證，已臻明確
        ，核有過失，被告按其所漏稅額400,000元處以2倍罰鍰
        計800,000元，揆諸營業稅法第51條5款、財政部83年函
        釋及95年函釋規定，並無違誤。
　　理  由
一、本件原告起訴時，被告之代表人為凌忠嫄，嗣於訴訟中變更
    為陳文宗，茲據新任代表人具狀聲明承受訴訟，經核無不合
    ，應予准許。又原告經合法通知，未於言詞辯論期日到場，
    核無行政訴訟法第218 條準用民事訴訟法第386 條各款所列
    之情事，爰依被告之聲請，由其一造辯論而為判決，均合先
    敘明。
二、按「營業人當期銷項稅額，扣減進項稅後之餘額，為當期應
    納稅額或溢付營業稅額。…進項稅額，指營業人購買貨物或
    勞務時，依規定支付之營業稅額。」「營業人左列進項稅額
    ，不得扣抵銷項稅額：1.購進之貨物或勞務未依規定取得並
    保存第33條所列之憑證者。」「納稅義務人，有左列情形之
    一者，除追繳稅款外，按所漏稅額處1 倍至10倍罰鍰，並得
    停止其營業：五虛報進項稅額者。」行為時營業稅法（下稱
    營業稅法）第15條、第19條第1 項第1 款及第51條第5 款分
    別定有明文。又「本法第51條第5 款所定虛報進項稅額，包
    括依本法規定不得扣抵之進項稅額，無進貨事實及偽造憑證
    之進項稅額而申報退抵稅額者。」亦為同法施行細則第52條
    第1項 所明定。
三、本件原告於90年11月間進貨，未依規定取得合法憑證，卻取
    具非實際交易對象之虛設行號瑋笠公司開立之統一發票，銷
    售額合計8,000,000 元，作為進項憑證申報扣抵銷項稅額，
    而虛報進項稅額400,000 元，經北機組及財政部臺北市國稅
    局查獲，通報被告審理違章成立，除核定補徵原告營業稅額
    400,000 元不，並依營業稅法第51條第5 款規定，按原告所
    漏稅額處以2 倍罰鍰罰鍰計800,000 元之事實，為兩造所不
    爭，並有北機組刑事案件移送書、談話筆錄、承諾書、專案
    申請調檔統一發票查核清單、被告核定稅額繳款書及罰鍰處
    分書附原處分卷可稽，堪信為真實。
四、原告對罰鍰處分不服，起訴主張：其確有進貨之事實，並支
    付貨款及營業稅額，而取得瑋笠公司開立之銷貨發票，該公
    司亦依法申報並繳納營業稅，依財政部上揭95年5 月23日函
    釋規定，應免於補稅及處罰；況原告已克盡注意義務，自無
    故意或過失，依行政罰法第7 條規定，亦不應處罰等語。故
    本件之爭執，在於被告以原告取得虛設行號之發票申報扣抵
    銷項稅額，致虛報進項稅額，依營業稅法第51條第5 款裁處
    罰鍰，是否合法？
五、經查：
    (一)按財政部83年7 月9 日台財稅第831601371 號函釋略以：
      「主旨：核釋營業人取得非實際交易對象所開立之統一發
      票，作為進項憑證申報扣抵銷項稅額案件之處理原則。說
      明…二、為符合司法院大法官會議釋字第337 號解釋意旨
      ，對於營業人取得非實際交易對象所開立之統一發票，作
      為進項憑證申報扣抵銷項稅額之案件，應視情節，分別依
      左列原則處理：(一)取得虛設行號發票申報扣抵之案件：1.
      無進貨事實者…2.有進貨事實者…(2)因虛設行號係專以出
      售統一發票牟取不法利益為業，並無銷貨事實，故取得虛
      設行號發票之營業人自亦無向該虛設行號進貨並支付進項
      稅額之事實，除該營業人能證明確有支付進項稅額予實際
      銷貨之營業人，並經稽徵機關查明該稅額已依法報繳者，
      應依營業稅法第19條第1 項第1 款規定，就其取得不得扣
      抵憑證扣抵銷項稅額部分，追補稅款不再處漏稅罰外，其
      虛報進項稅額，已構成逃漏稅，應依營業稅法第51條第5
      款規定補稅並處罰。…」係財政部基於中央稅捐主管機關
      職權，依大法官釋字第337 號解釋意旨，釋示營業人取得
      虛設行號之發票作為進項憑證申報扣抵之處罰原則，並未
      抵觸法律之規定，自得予援用。
    (二)查北機組因查獲瑋笠公司係訴外人許應時等人利用人員設
      立之虛設行號，並無實際銷貨事實，專將領得之統一發票
      出售圖利，而幫助他人逃漏稅捐，乃將許應時等人移送台
      灣板橋地院檢察署檢察官偵查中等情，此有北機組刑事案
      件移送書及相關虛設行號一覽表可稽（見原處分卷204-22
      1 頁）。並經被告調取瑋笠公司之營業稅籍登記、進項銷
      明細、綜合所得稅給付清單及營利事業所得稅結算申報書
      等資料查核結果（見本院105-123 頁），該公司係於86年
      9 月18日設立登記，其90年度申報銷售額高達64,695,515
      元，惟其同年度之進貨對象皆為無進銷貨事實之虛設行號
      ，其異常進項金額（指營業人稅籍註記為虛設行號、擅自
      歇業他遷不明、尚有欠稅暫緩註銷等）達64,125,332元，
      佔其總進項金額比例達99.94%，而該公司以取得上開鉅額
      異常進項金額之統一發票，作為進項憑證申報扣抵銷項稅
      額結果，其90年間僅繳納營業稅額26,568元，且其90年度
      營利事業所得稅申報為虧損1,408,769 元，顯有異常，故
      依前開事證，瑋笠公司之進項來源皆為不實，卻虛開統一
      發票，足認其為虛進虛銷循環開立發票之實質虛設行號，
      原告即無可能與該公司有實際交易之行為。
    (三)又原告主張係與鄭先生者接洽進貨，並採貨到付現云云。
      惟查，依本院卷第108 頁所附瑋笠公司90年度綜合所得稅
      給付清單所載，並無任何姓鄭之男性員工之薪資扣繳資料
      ；原告亦未能提供其所稱鄭先生之真實姓名、年籍及住所
      以供查證，實難認其確係瑋笠公司之職員或有權代表該公
      司與原告訂約，亦無法查證原告有無支付進項稅額予實際
      銷貨之營業人，而原告未查證其所稱鄭先生是否為瑋笠公
      司職員或有無代表該公司權限，逕予收受瑋笠公司名義開
      立之發票作為進項憑證，顯未盡查證義務，自難謂無過失
      ，自應予處罰。原告空言主張已克盡注意義務，並無故意
      或過失云云，委無足採
    (四)末查，財政部95年5 月23日台財稅字第09504535500 號函
      規定：「稽徵機關查核營業人取得涉嫌虛設行號涉案期間
      開立之統一發票申報扣抵銷項稅額案件，仍應就交易雙方
      之進、銷貨情形覈實查核，不得逕按本部83年7 月9 日台
      財稅第831601371 號函辦理，如無法查明營業人確無向其
      進貨，且該涉嫌虛設行號已依規定按期申報進、銷項資料
      ，並按其應納稅額繳納者，應免予補稅處罰。」係核釋營
      業人進貨來源之交易對象雖有涉嫌虛設行號情事，稽徵機
      關仍應覈實查核雙方有無實際交易，及該涉嫌虛設行號有
      無按期申報進、銷項資料並繳納應繳稅額，尚不得僅因原
      告取得涉嫌虛設行號開立之統一發票申報扣抵銷項稅額案
      件，即認渠等無交易事實而予補稅處罰，核與本案依查得
      前開事證，已足認原告與瑋笠公司並無實際交易之情形不
      同，原告執其確有進貨事實，主張依前揭函釋規定，應免
      予補稅處罰云云，顯有誤解，亦不足採。
六、綜上所述，被告以原告進貨，未依規定取得合法憑證，卻取
    具虛設行號瑋笠公司開立之統一發票作為進項憑證，申報扣
    抵銷項稅額，而虛報進項稅額400,000 元，除核定補徵營業
    稅額400,000 元外，並依營業稅法第51條第5 款，按其所漏
    稅額處以2 倍之罰鍰800,000 元，於法並無違誤，訴願決定
    予以維持，亦無不合，原告仍執前詞，訴請撤銷，為無理由
    ，應予駁回。
據上論結，本件原告之訴為無理由，爰依行政訴訟法第98條第1
項前段，判決如主文。
中　　華　　民　　國　　96　　年　  10　　月　 11  　 日
                        第二庭審判長法  官　徐瑞晃
                                    法  官　陳金圍
                                    法  官　蕭惠芳
上為正本係照原本作成。
如不服本判決，應於送達後20日內，向本院提出上訴狀並表明上
訴理由，如於本判決宣示後送達前提起上訴者，應於判決送達後
20日內補提上訴理由書（須按他造人數附繕本）。
中　　華　　民　　國　　96　　年　  10　　月　 11  　 日
          　　　　　　      　　　　書記官  李淑貞
